臺灣高等法院刑事判決
110年度交上訴字第65號
上  訴  人  臺灣新北地方檢察署檢察官
上  訴  人  
即  被  告  黃嘉平



上列上訴人等因被告過失致死案件，不服臺灣新北地方法院109
年度審交訴字第160號，中華民國110年1月7日第一審判決（起訴
案號：臺灣新北地方檢察署109年度偵字第14840號），提起上訴
，本院判決如下：
    主  文
上訴駁回。
黃嘉平緩刑參年。
    犯罪事實
一、黃嘉平於民國109年3月27日3時37分許，駕駛車號000-0000
    號自用曳引車，由新北市五股區成泰路1段98巷新五幹HB37
    號電桿附近之路外公司用地，駛入道路左轉時，本應注意起
    駛前應注意前後左右有無障礙或車輛行人，並應讓行進中之
    車輛行人優先通行，且依當時天候晴、夜間有照明、柏油路
    面乾燥、無缺陷及障礙物、視距良好之狀況，並無不能注意
    之情事，竟疏未注意，貿然駛入道路，適有張佾雲駕駛車號
    000-0000號自用小貨車，沿成泰路1段98巷往新五路方向行
    駛，行經上開路段時，亦疏未注意車前狀況，二車因而發生
    碰撞，致張佾雲受有臉部撕裂傷、右側膝部撕裂傷、右側小
    腿撕裂傷及身上多處擦傷、顱內出血等傷害，經送醫後因中
    樞神經休克不治死亡。黃嘉平於肇事後，於有偵查權限之機
    關及公務員發覺其犯罪前，即向前往現場處理之員警表明其
    為肇事人自首並願接受裁判。
二、案經張佾雲之母李彩繡訴由新北市政府警察局蘆洲分局報告
    臺灣新北地方檢察署檢察官偵查起訴。
    理  由
壹、程序部分
    檢察官及上訴人即被告黃嘉平於本院審判程序中，對於本案
    相關具有傳聞性質之證據資料，均表示不爭執證據能力（見
    本院卷第57至58頁），且本案所引用之非供述證據，亦屬合
    法取得，依法均可作為認定犯罪事實之依據。
貳、實體部分
一、認定被告犯罪之證據及理由
　㈠上揭犯罪事實，迭據被告黃嘉平於警詢、偵查、原審及本院
    審理時均坦承不諱，核與告訴人李彩繡於偵查指訴情節相符
    (見相卷第11-12頁、偵卷第6-7頁)，並有被告酒精測定紀錄
    表、新北市政府警察局蘆洲分局交通分隊道路交通事故調查
    卷宗含道路交通事故現場圖、道路交通事故調查報告表、當
    事人調查筆錄、交通事故照片、當事人酒精測定紀錄表、自
    首情形記錄表、監視器畫面、診斷證明書、臺灣新北地方檢
    察署檢驗報告書、相驗屍體證明書、新北市政府警察局蘆洲
    分局109年3月30日新北警蘆刑字第1094464069號函暨相驗照
    片暨診斷證明書、109相438相驗報告書（見相卷第13-78頁)
    ，以及蘆洲交通分隊職務報告、夜間相片、新北市政府警察
    局蘆洲分局109年4月16日新北警蘆刑字第1094467136號函暨
    所附證物勘察報告、新北市政府車輛行車事故鑑定會新北車
    鑑字第0000000號鑑定意見書、車輛行車事故鑑定覆議會鑑
    定新北覆議0000000號覆議意見書在卷可稽(見偵卷第10-13
    頁、第56-61頁、第70頁及第81頁）。
　㈡按慢車起駛前應注意前後左右有無障礙或車輛行人，並應讓
    行進中之車輛行人優先通行。道路交通安全規則第124條第1
    項定有明文。查被告考領有適當之駕駛執照，對於前述交通
    安全規則自應知之甚詳，則其駕駛自用曳引車自應注意上揭
    規定並確實遵守，其於案發時駕車行經前開地點，本應注意
    ，且無不能注意之情事，竟疏未注意並讓行進中張佾雲駕駛
    車號000-0000號自用小貨車優先通行，因而撞及肇事，其就
    本案事故之發生自有過失至明。
　㈢被害人張佾雲因本件車禍而致中樞神經休克不治死亡，業如
    前述，則被告過失駕車肇事行為，與被害人之死亡結果間，
    亦具有相當因果關係。
  ㈣綜上所述，是被告之任意性自白經上述證據補強，核與犯罪
    事實相符，應屬真實。本案事證明確，被告前開犯行，洵堪
    認定，應依法論科。
二、論罪
    核被告所為，係犯刑法第276條第1項之過失致人於死罪。又
    被告於上開肇事後，在偵查機關尚未發覺肇事者前，於處理
    員警前往現場處理時在場，並當場承認為肇事人，自首而接
    受裁判，此有道路交通事故肇事人自首情形紀錄表1紙（見
    偵卷第36頁）附卷足憑，係對於未經發覺之罪自首而受裁判
    ，爰依刑法第62條前段之規定，減輕其刑。
參、駁回上訴之理由
一、原審認被告上開過失致人於死犯行，罪證明確，並審酌被告
    駕駛自用曳引車上路，竟疏未注意由路外駛入道路，應禮讓
    車道上行駛中車輛先行，即貿然駛入道路（被告為肇事主因
    ），適被害人張佾雲（被害人為肇事次因）未注意車前狀況
    而與被告駕駛之車輛發生碰撞，致被害人枉送寶貴性命，造
    成告訴人李彩繡及其家屬精神上莫大之創傷與無可挽回之遺
    憾，被告所為應予非難，兼衡被告無前科，素行良好，高職
    肄業之智識程度、家庭經濟狀況小康、目前月薪新臺幣（下
    同）5萬多元、需撫養80歲之母親，及其犯後坦承犯行，已
    由保險公司給付強制責任險200萬元予告訴人，並願意再提
    出230萬元之和解金，然因告訴人要求350萬元之賠償而迄今
    未能與告訴人達成和解或取得諒解等一切情狀，量處有期徒
    刑7月，經核尚無不合，量刑亦屬妥適，應予維持。
二、查被告未曾因故意犯罪受有期徒刑以上刑之宣告（見本院卷
    第33頁之本院被告前案紀錄表），且經本院衡酌被告高中肄
    業之智識程度、家庭狀況、犯罪情節及與被害人之母及子女
    就附帶民事賠償部分業經調解並分別賠償150萬及200萬元共
    350萬元（見本院卷第65、66頁調解筆錄），且其受此次罪
    刑宣告之教訓後，已足促其警惕，諒無再犯之虞，本院認其
    宣告之刑以暫不執行為適當，爰併宣告緩刑三年，以勵自新
    。被告上訴請求緩刑，尚屬可取。告訴代理人於調解成立後
    就被告量刑亦無意見(見本院卷第60頁)，則檢察官循告訴人
    所請上訴指摘原判決量刑過輕，要乏所據，應予駁回。
據上論斷，應依刑事訴訟法第368條，刑法第74條第1項第1款，
判決如主文。
本案經檢察官張啓聰偵查起訴，由檢察官顏汝羽提起上訴，檢察
官越方如到庭執行職務。　　
中　　華　　民　　國　　110 　年　　5 　　月　　4 　　日
                  刑事第二十三庭審判長法　官  許永煌
                                      法　官  雷淑雯
                                      法　官  吳定亞
以上正本證明與原本無異。
如不服本判決，應於收受送達後20日內向本院提出上訴書狀，其
未敘述上訴之理由者並得於提起上訴後20日內向本院補提理由書
（均須按他造當事人之人數附繕本）「切勿逕送上級法院」。
                                      書記官  郭侑靜
中　　華　　民　　國　　110 　年　　5 　　月　　5 　　日
附本案論罪科刑法條全文：
中華民國刑法第276條
因過失致人於死者，處 5 年以下有期徒刑、拘役或 50 萬元以
下罰金。